【裁判字號】    95,訴更(一),5
【裁判日期】    950821
【裁判案由】    搶奪
【裁判全文】
臺灣臺北地方法院刑事判決           95年度訴更(一)字第5號
    公  訴  人  臺灣臺北地方法院檢察署檢察官
    被      告  乙○○
                        （現另案在台灣桃園女子監獄執行中）
上列被告因搶奪案件，經檢察官提起公訴（九十四年度偵字第二
０七八三號），由本院於民國九十五年三月二十一日以九十五年
度訴字第一０六八四號判決不受理，公訴人不服提起上訴，經臺
灣高等法院於九十五年六月十九日以九十五年度上訴字第一四二
八號判決撤銷原判決發回本院，本院更為判決如下：
    主  文
乙○○竊盜，處有期徒刑伍月，如易科罰金，以銀元參佰元即新
台幣玖佰元折算壹日。
    事  實
一、乙○○意圖為自己不法之所有，於民國九十三年八月十七日
    晚間二十時許，在臺北市○○區○○路三二七號前，見甲○
    ○於該址擺設攤位而將其所有之皮包（內有國民身分證、信
    用卡二張、新臺幣《下同》六百元、行動電話一支）置放於
    攤位旁架子上，無人看守，因身染毒癮須錢孔急，趁甲○○
    不注意之際，徒手竊取甲○○之前開皮包，隨後騎乘車號Ａ
    ＺＯ─一五一號重型機車欲逃逸，嗣經甲○○發覺而攔阻，
    乙○○見事跡敗露，於是棄車逃逸並取得該皮包及內含之財
    物，嗣因甲○○報案，經警據前揭機車上被告遺留之指紋追
    查，始查獲上情。
二、案經臺北市政府警察局信義分局報請臺灣臺北地方法院檢察
    署檢察官偵查起訴。
    理  由
一、訊據被告乙○○對於右揭事實坦承不諱，核與告訴人即證人
    甲○○證述情節相符（詳本院九十五年度訴字第一０六號第
    十六至十八頁），復有內政部警政署刑事警察局鑑驗書鑑定
    出前揭機車上留有被告之指紋及前揭機車之照片共十六幀在
    卷可憑（詳偵卷第十六、十七、二三至二八頁）及車輛竊盜
    、車牌失竊資料個別查詢報表一件（詳偵卷第十九頁）在卷
    可憑，足徵被告出於任意性之自白與事實相符，本件事證明
    確，被告犯行，堪以認定。
二、論罪科刑部分：
（一）核被告所為，係犯刑法第三百二十條第一項竊盜罪。
（二）公訴人雖認被告係犯刑法第三百二十五條第一項之搶奪犯
      行；惟按刑法第三百二十五條第一項之搶奪罪，係指公然
      奪取而言；若乘人不備竊取他人所有物，並非出於公然奪
      取者，自應構成竊盜罪，最高法院二十二年上字第一三三
      四號判例可資參照；而證人甲○○於本院審理時證稱案發
      當時其正在攤位後方清洗物品，並未在攤位上，被告拿走
      其放在攤位架子上之皮包時，其並未看見，直到被告將皮
      包拿到手後，其始發現被告拿的皮包與其所有之皮包一樣
      ，其遂問被告為何拿走其皮包，此時被告可能聽到，即趕
      緊坐上機車，其想拉住其所有之皮包，有碰到皮包，但並
      未拉住，被告即跳下機車帶著其所有之皮包逃逸，後又改
      稱其忘記當時係要拉前揭機車或皮包等情（詳本院九十五
      年度訴字第一０六號第十六至十八頁），可見被告係趁證
      人甲○○不在攤位上未及注意其放置於攤位架子上之皮包
      之際，取走前開皮包，並利用證人甲○○不及阻止而離去
      ，核與被告於偵查及本院審理時供述其趁證人甲○○不注
      意之際竊取前開皮包之情節相符（詳偵卷第四八至五一頁
      、本院九十五年一月二十四日準備程序筆錄及九十五年三
      月四日審判筆錄），證人甲○○於警詢及偵查中雖稱被告
      係公然取走其皮包等語，然衡諸證人甲○○與被告素不相
      識，諒無偏頗之虞，其於警詢及偵查中當係未充分了解搶
      奪、竊盜之區別，僅陳述部分情節，自應以其於本院交互
      詰問時充分陳述之證言較堪採信。被告既係趁證人甲○○
      不注意之際竊取前開皮包，並利用證人甲○○不及阻止而
      離去，其間並無施用不法之腕力而公然掠取之行為，自難
      以搶奪之罪名相繩，足見被告之行為，應僅係犯刑法第三
      百二十條第一項之竊盜罪，公訴意旨認應依搶奪罪處斷，
      尚有未洽，惟起訴社會基本事實相同，爰依法變更起訴法
      條，合先敘明。
（三）被告前自九十三年八月二十九日起至九十四年七月十一日
      止，與案外人許彥銘共同意圖為自己不法所有之犯意聯絡
      ，連續在台北縣市營業中之夜市、百貨公司、麥當勞等處
      竊取他人財物之犯罪事實，業經台灣士林地方法院檢察署
      檢察官於九十四年十二月七日以九十四年度偵字第四七五
      四號、第七九三六號起訴，於九十五年一月十九日繫屬於
      台灣士林地方法院以九十五年度訴字第一三二號案件審理
      中，被告另自九十四年一月間至六月間止，與案外人許彥
      、曾清旭共同意圖為自己不法所有之犯意聯絡，連續在台
      北縣市營業中之百貨公司、麥當勞等處竊取他人財物之犯
      罪事實，業經台灣台北地方法院檢察署檢察官於九十四年
      十一月二十五日以九十四年度偵字第一七二七０號、第一
      八四四三號起訴，於九十四年十二月十五日繫屬於本院以
      九十四年度易字第二一五四號案件審理，並於九十五年四
      月二十五日判處有期徒刑一年，以上二案被告竊盜之犯罪
      方法、地點雖均與本件相似，綜合三案觀之，犯罪時間亦
      雖相近，惟被告本案案發（九十三年八月十七日）前從未
      有任何竊盜犯行，有台灣高等法院被告全國前案紀錄表一
      件在卷可憑，其嗣於十餘日後於九十三年八月二十九日起
      又開始竊盜數件，係因毒癮發作，臨時起意再度竊盜等情
      ，業據其於台灣高等法院九十五年度上訴字第一四二八號
      案件審理時供述明確，顯見被告所犯本件，與以上二件竊
      盜案件並無九十五年七月一日修正前刑法第五十六條基於
      概括犯意之連續犯裁判上一罪關係，本院自應予以實體判
      決，併予說明。
（四）被告行為後，經總統於九十五年六月十四日公布之增訂刑
      法施行法第一條之一規定：「中華民國九十四年一月七日
      刑法修正施行後，刑法分則編所定罰金之貨幣單位為新台
      幣。九十四年一月七日刑法修法時，刑法分則編未修正之
      條文定有罰金者，自九十四年一月七日刑法修正施行後，
      就其所定數額提高為三十倍。但七十二年六月二十六日至
      九十四年一月七日新增或修正之條文，就其所定數額提高
      為三倍。」並自九十五年七月一日施行，加以刑法第三十
      三條關於罰金數額之規定，由銀元一元以上，修正為新台
      幣一千元以上，以百元計算，其增修正結果，刑法第三百
      二十一條第一項之竊盜罪，法定刑由「五年以下有期徒刑
      、拘役或銀元五百元以下罰金（銀元一百元即新台幣三百
      元以上）」，提高為「五年以下有期徒刑、拘役或新台幣
      一萬五千元以下罰金（新台幣一千元以上）」，新舊法比
      較結果，以舊法有利於行為人，依修正後刑法第二條第一
      項前段之規定，應適用行為時之法律。爰審酌被告素行、
      因貪圖不勞而獲，並漠視他人之財產權，惟犯罪後坦承犯
      行，態度尚稱良好，及其犯罪動機、目的、手段、智識程
      度、生活情狀、所得財物之價值等一切情狀，量處如主文
      所示之刑。又被告行為後，刑法第四十一條第一項有關易
      科罰金之折算標準已於九十四年二月二日修正公布，罰金
      罰鍰提高標準條例第二條並於九十五年五月十七日修正刪
      除，均自九十五年七月一日施行，有關易科罰金之折算標
      準，由修正前銀元一百元以上三百元以下（即新台幣三百
      元以上九百元以下折算一日），提高為新台幣一千元以上
      三千元以下折算一日，新舊法比較結果，以行為時即修正
      前規定有利於行為人，依修正後刑法第二條第一項前段之
      規定，應適用行為時即修正前刑法第四十一條第一項前段
      、罰金罰鍰提高標準條例第二條之規定，諭知易科罰金之
      折算標準。
據上論斷，應依刑事訴訟法第二百九十九條第一項前段、第三百
條，修正後刑法第二條第一項前段、修正前刑法第三百二十條第
一項、第四十一條第一項前段，罰金罰鍰提高標準條例第一條前
段、修正前同條例第二條，現行法規所定貨幣單位折算新台幣條
例第二條，判決如主文。
本案經檢察官高怡修到庭執行職務
中    華    民    國    95    年      8   月    21    日
                    刑事第十庭審判長法  官  林婷立
                                    法  官  林柏泓
                                    法  官  黃雅芬
如不服本判決，應於判決送達後十日內向本院提出上訴。
                                    書記官  林碧華
中    華    民    國    95    年    8     月    21    日


司法院資訊處製作；財團法人民間司法改革基金會備份。
